臺灣臺中地方法院刑事附帶民事判決
110年度智簡附民字第18號
原      告  阿迪達斯公司（adidas AG)

代  表  人  黃淑芬
訴訟代理人  謝尚修律師
複代理人    吳建寰律師
被      告  簡愷佑

上列當事人間因本院110年度中智簡字第56號違反商標法案件，
經原告對被告提起刑事附帶民事訴訟請求損害賠償事件，本院於
民國110年9月30日言詞辯論終結，判決如下：
    主      文
被告應給付原告新臺幣肆萬伍仟元，及自民國一百一十年九月十
七日起至清償日止，按週年利率百分之五計算之利息。
原告其餘之訴駁回。
本判決第一項原告勝訴部分，得假執行。其餘假執行之聲請駁回
。
    事實及理由
壹、程序部分：
一、按民事事件涉及外國人或外國地者，為涉外民事事件，內國
    法院應先確定有國際管轄權，始得受理。又國際私法上關於
    國際管轄權之決定，係依各國司法實務之發展及準用或類推
    適用內國民事訴訟法上關於定管轄權之原則而定。而我國涉
    外民事法律適用法並無明文規定國際管轄權，自應類推適用
    民事訴訟法之規定（最高法院98年度台上字第2259號判決意
    旨參照）。次按訴訟，由被告住所地之法院管轄；因侵權行
    為涉訟者，得由行為地之法院管轄，民事訴訟法第1 條第1
    項前段、第15條第1 項分別定有明文。查原告係外國人，被
    告則為本國人，故本件為涉外民事事件。又被告住所雖在我
    國新北市，惟原告主張被告在我國臺中市南屯之南屯市場為
    侵害商標權之行為，是以，揆諸前開說明及規定，我國法院
    就本件涉外事件即有國際管轄權。再按以智慧財產為標的之
    權利，依該權利應受保護地之法律，涉外民事法律適用法第
    42條第1項定有明文。本件原告主張其依我國商標法取得商
    標權，且被告在我國有侵害其商標權之行為，則我國法院應
    依我國商標法決定原告在我國有無權利，以解決在我國應否
    保護及如何保護之問題。揆諸前揭規定，本件關於侵害商標
    權之準據法，即應依中華民國之法律。
二、被告經合法通知，未於言詞辯論期日到場，核無民事訴訟法
    第386條各款所列情形，爰依原告之聲請，由其一造辯論而
    為判決。
貳、實體部分：
一、原告起訴主張：原告為知名運動品牌，已向我國經濟部智慧
    財產局申請註冊登記取得如附表所示商標專用權，指定使用
    於服飾商品類別，且在專用期間內，未經商標權人之同意或
    授權，不得使用相同或近似之註冊商標圖樣於指定商品上，
    亦不得販賣、意圖販賣而陳列仿冒商標商品。詎被告竟於民
    國109 年11月21日上午11時許，在臺中市○○區○○巷00弄0 號
    前之南屯市場攤位處，以公開設攤陳列供不特定人直接選購
    之方式販賣仿冒原告商標之商品。嗣經警於同日上午11時50
    分許於上址當場查獲並扣得如附表所示侵害原告商標權之商
    品，案經檢察官提起聲請簡易判決處刑在案。爰依商標法第
    69條3 項規定請求損害賠償，並依第71條第1 項第3款規定
    ，綜合考量被告侵害原告商標權之犯罪情節，被告於涉犯商
    標法後未曾主動與原告表示侵權歉意或主動商議賠償事宜，
    原告實難知悉其犯後態度及悔悟之意，而侵權行為具有長期
    反覆性質，原告之商標係世界知名商標，為求保護消費者權
    益以及保障商標權人之商譽與利益等因素，並於參酌本案緝
    獲仿冒商標商品數量後，原告以查獲侵害商標權商品之零售
    單價新臺幣（下同）500 元之1300倍計算民事侵權行為損害
    賠償金額，求償650,000 元（計算式：500 元× 1300倍＝650
    ,000 元），另依民法第195 條第1 項後段規定，請求被告
    負擔費用，將侵害原告商標權情事之刑事附帶民事訴訟判決
    主文內容登載於新聞紙，以回復原告之名譽等語。並聲明：
    被告應給付原告650,000 元及自起訴狀繕本送達之翌日起至
    清償日止，按年利率百分之5 計算之利息。前項判決請准供
    擔保宣告假執行。被告應將侵害原告商標權情事之刑事附帶
    民事訴訟判決主文內容以長25公分、寬19公分之篇幅、10號
    細明體字體，分別登載於含自由時報、聯合報、中國時報及
    蘋果日報等4 報全國版面之首頁下半頁各乙日。
二、被告未於言詞辯論期日到場，亦未提出任何書狀作有利於自
    己之聲明或陳述。
三、本院之判斷：
　㈠按附帶民事訴訟之判決，應以刑事訴訟判決所認定之事實為
    據，刑事訴訟法第500 條前段定有明文。本件原告主張被告
    侵害原告商標權之事實，經本院認定被告犯商標法第97條之
    意圖販賣而陳列侵害商標權商品罪，而以110 年度中智簡字
    第56號判決判處拘役55日，如易科罰金，以新臺幣1,000元
    折算1日在案，有本院該案刑事簡易判決可考，是原告主張
    之侵權事實，堪信真實。
　㈡次按商標權人對於因故意或過失侵害其商標權者，得請求損
    害賠償，商標法第69條第3 項定有明文。又按商標權人請求
    損害賠償時，得就下列各款擇一計算其損害：一、依民法第
    216 條規定。但不能提供證據方法以證明其損害時，商標權
    人得就其使用註冊商標通常所可獲得之利益，減除受侵害後
    使用同一商標所得之利益，以其差額為所受損害。二、依侵
    害商標權行為所得之利益；於侵害商標權者不能就其成本或
    必要費用舉證時，以銷售該項商品全部收入為所得利益。三
    、就查獲侵害商標權商品之零售單價1,500 倍以下之金額。
    但所查獲商品超過1,500 件時，以其總價定賠償金額。四、
    以相當於商標權人授權他人使用所得收取之權利金數額為其
    損害，商標法第71條第1 項定有明文。依此，被告既有侵害
    原告商標權之行為，原告請求被告負損害賠償責任，即有所
    據。
　㈢再按所謂「零售單價」係指侵害他人商標權之商品實際出售
    之單價，並非指商標權人自己商品之零售價或批發價（最高
    法院95年度台上字第295號判決意旨參照）。查本件原告主
    張被告所自認侵害原告商標權商品之售價為500元為零售單
    價，作為計算損害賠償額之基礎，未據被告提出書狀或到庭
    以言詞爭執，尚堪可採。
　㈣又商標權人固得選擇以查獲仿冒商品之零售單價一定倍數定
    賠償金額，然而，法院得審酌其請求之賠償金額是否與商標
    權人之實際損害相當，倘顯不相當，應予以酌減，始與侵權
    行為損害賠償請求權，在於填補被害人實際損害之立法目的
    相符（最高法院97年度台上字第1552號判決意旨參照）。基
    上，商標法第71條第1項第3款之商品倍數計算，主要作用固
    在於推估侵權行為人所獲得之利益，然推估結果可能逾侵權
    行為人所獲得之利益，致與損害賠償以填補被害人實際損害
    之原則相違背。又衡諸商標法第71條第1項、第2項之規範體
    系架構，侵害商標權之損害賠償責任，並未逸脫損害賠償理
    論之「填補損害」為核心概念，商標法第71條第1項第3款規
    定，僅為免除商標權人就實際損害額之舉證責任，始以法律
    明定其法定賠償額，以侵害商標權商品之零售價倍數計算，
    認定其實際損害額；另一方面，立法者考量以倍數計算之方
    法，致所得之賠償金額顯不相當者，賦予法院依同條第2項
    酌減之權限，使商標權人所得賠償與其實際上損害情形相當
    ，以防免商標權人不當得利或懲罰行為人之嫌。而判斷侵害
    商標權之損害賠償範圍，應以行為人侵害情節與權利人所受
    損害為主要依據，則關於行為人之經營規模、仿冒商標商品
    數量、侵害行為期間、仿冒商標之相同或近似程度，及註冊
    商標商品真品之性質與特色、在市場上流通範圍、行為人可
    能對商標權人創造與維護商標權所生損害範圍及程度等事項
    ，均為審酌考量之因素。基上，本件審酌被告仿冒商標圖樣
    如附表所示，係在同一商品使用相同於原告享有商標權之商
    標圖樣，可能造成原告形塑企業商品形象及追求商品品質之
    損害，使原告或此蒙受損失；復徵以被告販賣仿冒商標商品
    ，其陳列時間短暫，其商品品質及樣式較差，售價遠低於真
    品販售價格甚多，衡諸常情，消費者極易預見或判斷所購買
    商品並非原告出售之正品，對原告之潛在商業利益損害，尚
    稱有限；兼衡以被告販售上開侵害商標權商品之處所並非大
    型商場，所查獲數量如附表所示，數量非多，暨斟酌雙方當
    事人資力及原告公司蒙受損害等一切情狀，本院認為原告以
    零售單價500元之1300倍計算損害賠償金額，顯非相當，足
    使該商標權人不當得利或懲罰加害人之虞，應認以上開平均
    零售單價之90倍計算賠償額，較為適當，從而，本件原告所
    得請求侵害商標權之損害賠償額為45,000元（計算式：500
    元×90倍＝45,000元），應予准許。逾上開部分之請求，即屬
    過高，應予駁回。
　㈤次按民法第195條第1 項固規定：「不法侵害他人之身體、健
    康、名譽、自由、信用、隱私、貞操，或不法侵害其他人格
    法益而情節重大者，被害人雖非財產上之損害，亦得請求賠
    償相當之金額。其名譽被侵害者，並得請求回復名譽之適當
    處分。」，惟所謂回復名譽之適當處分，係指該處分在客觀
    上足以回復被害人之名譽且屬必要者而言（最高法院86年度
    台上字第3706號判決意旨參照）。查原告雖請求命被告將侵
    害原告商標權情事之本件判決主文內容以長25公分、寬19公
    分之篇幅、10號細明體字體，分別登載於含自由時報、聯合
    報、中國時報及蘋果日報等4 報之全國版面之首頁下半頁各
    1 日。然查，蘋果日報已自110年5月18日起停止發行紙本報
    紙，此乃公眾所周知之事，亦有網路之蘋果日報新聞稿可憑
    （https://tw.appledaily.com/property/00000000/JQWXPC
    FU2FEEDOTETTZYTZGSQ4/），故原告請求將判決主文刊載於
    蘋果日報全國版，顯然無據。至於原告請求將判決主文刊載
    於自由時報、聯合報、中國時報等報紙部分，本院審酌被告
    販賣侵害商標權商品之期間、扣案侵害原告商標權之仿冒商
    標商品數量及零售價格等情，認被告所為販賣侵害商標權商
    品之行為，難謂足使原告營業信譽遭受全國性之減損，有須
    藉由刊登本件判決主文於上開3家報紙之全國版半版1 日，
    始得以回復之必要。況命被告於上開3家報紙之全國版半版
    刊登侵害商標權之本件判決主文，所需篇幅非小，刊登費用
    甚鉅，對於被告造成之負擔至為沉重；相對於被告侵權行為
    所致之損害程度或範圍，及原告經由此登報行為而獲取商譽
    回復之實際效益，難認符合比例原則、損責相當原則及必要
    性。故本院審酌上開各情，原告此部分請求，難謂允當，應
    予駁回。
　㈥末按給付無確定期限者，債務人於債權人得請求給付時，經
    其催告而未為給付，自受催告時起，負遲延責任。其經債權
    人起訴而送達訴狀，或依督促程序送達支付命令，或為其他
    相類之行為者，與催告有同一之效力；遲延之債務，以支付
    金錢為標的者，債權人得請求依法定利率計算之遲延利息；
    應付利息之債務，其利率未經約定，亦無法律可據者，週年
    利率為百分之5 ，民法第229 條第2 項、第233 第1 項前段
    、第203 條分別定有明文。本件原告請求被告賠償損害，以
    支付金錢為標的，無確定期限，且未約定利率，是其併請求
    自附帶民事起訴狀繕本送達（本件刑事附帶民事起訴狀繕本
    於110年9月6日寄存於新北市警察局蘆洲分局成州派出所，
    經過10日即同年月16日始發生送達效力）之翌日即110年9月
    17日起至清償日止，按週年利率百分之5計算之利息，於法
    有據，應予准許。
四、綜上所述，原告依商標法第69條第3 項、第71條第1 項第3 
    款規定，請求被告給付原告45,000元，及自起訴狀繕本送達
    翌日即110年9月17日起至清償日止，按週年利率百分之5計
    算之利息，為有理由，應予准許。逾此部分之請求，則無理
    由，應予駁回。
五、本件判決原告勝訴部分，所命給付金額未逾500,000 元，依
    刑事訴訟法第491條準用民事訴訟法第389 條第1 項第5 款
    之規定，應依職權宣告假執行。至原告其餘敗訴部分，其假
    執行之聲請，失所附麗，應併予駁回。
六、本件事證已臻明確，兩造其餘攻擊防禦方法及舉證，與本件
    判決結果均無影響，爰不逐一論述。
七、本件為刑事附帶民事訴訟，依法無庸繳納裁判費，且訴訟程
    序中，兩造並無其他訴訟費用之支出，爰不另為訴訟費用負
    擔之諭知，附此敘明。
據上論結，本件原告之訴一部有理由、一部無理由，依智慧財產
案件審理法第27條，刑事訴訟法第502條、第491條第10款，民事
訴訟法第385條第1項前段、第389 條第1項第5款、第390條第2 
項，判決如主文。
中    華    民    國   110    年   10     月    21    日
                    刑事第一庭  法  官  張德寬
以上正本證明與原本無異。
如不服本判決應於收受送達後20日內向本院提出上訴書狀，並應
敘述具體理由；其未敘述上訴理由者，應於上訴期間屆滿後20日
內向本院補提理由書（均須按他造當事人之人數附繕本）「切勿
逕送上級法院」。
本判決非對於刑事訴訟之判決有上訴時不得上訴。
                                書記官  黃麗靜
中    華    民    國   110    年   10     月     21   日
附表：
┌──┬────┬───────┬───────┐
│編號│品名    │商品數量      │ 註冊/審定號  │
│    │        │              │              │
├──┼────┼───────┼───────┤
│ 1  │衣服    │76件          │00000000      │
│    │        │              │00000000      │
│    │        │              │00000000      │
│    │        │              │00000000      │
├──┼────┼───────┼───────┤
│ 2  │褲子    │17            │00000000      │
│    │        │              │（原附表記載有│
│    │        │              │誤，應予更正）│
├──┼────┼───────┤00000000      │
│3   │外套    │2             │              │
│    │        │              │              │
└──┴────┴───────┴───────┘